【裁判字號】    89,訴,1812
【裁判日期】    900301
【裁判案由】    偽造文書等
【裁判全文】
臺灣桃園地方法院刑事判決                        八十九年度訴字第一八一二號
    公  訴  人  臺灣桃園地方法院檢察署檢察官
    被      告  甲○○
右列被告因偽造文書等案件，經檢察官提起公訴（八十九年度偵字第一五三０八號）
，本院判決如左：
    主    文
甲○○行使偽造私文書，足以生損害於公眾及他人，累犯，處有期徒刑肆月，如易科
罰金以參佰元折算壹日。扣案發票號碼：ＢＷ00000000、ＢＷ000000
00、ＢＷ00000000、ＢＷ00000000、ＢＷ00000000、Ｂ
Ｗ00000000、ＢＷ00000000之統一發票柒紙均沒收之。
    事    實
一、甲○○曾因違反麻醉藥品管理條例案件，經本院判處有期徒刑四月確定，於八十
    六年三月四日執行完畢，詎其猶不知悔改，意圖為自己不法之所有，明知其所持
    有由年籍姓名不詳之成年男子「陳先生」取得，發票號碼尾三碼或尾四碼經不詳
    之人偽造為與當期統一發票中獎號碼尾碼相同之八十九年七至八月份統一發票共
    七張（票號：ＢＷ00000000、ＢＷ00000000、ＢＷ00000
    000、ＢＷ00000000、ＢＷ00000000、ＢＷ0000000
    0、ＢＷ00000000）於八十九年十月五日，持上開偽造統一發票，前往
    桃園縣桃園市○○路五十八號台灣省合作金庫桃園支庫，並在上開統一發票背面
    領獎收據欄處填寫姓名住所等資料後，提出於該行承辦人員張金葉，表示按統一
    發票給獎辦法規定兌領一定獎金之意，意欲兌換中獎金額，足以生損害於台灣省
    合作金庫桃園支庫及稅捐稽徵機關對統一發票管理之正確性。嗣經該行行員張金
    葉當場察覺有異而報警，並扣得上開偽造統一發票七張，始未詐得財物而未遂。
二、案經桃園縣警察局桃園分局報告台灣桃園地方法院檢察署檢察官偵查起訴。
    理    由
一、訊據被告甲○○矢口否認右揭犯行，辯稱：上開統一發票係伊於八十九年十月一
    日十四時許在桃園市○○路四三七號修車廠內，幫一位陳姓男子修車，修理費共
    四千多元，因他只有一千元現金，其餘就以統一發票付款云云。惟查：(1)上開扣
    案發票確係偽造，業據證人張金葉於偵查中證述，認上開發票號碼均有刮擦、塗
    改之痕跡，均係變造等語，並有偽造統一發票七張附卷足證。(2)被告於偵審中均
    無法供述「陳先生」之真實姓名及地址，且被告於本院審理時自承，收受發票前
    並未到便利商店核對前開偽造發票是否為中獎發票，則被告既與陳先生並不熟悉
    ，為求確保修車債權，理應收受發票前到便利商店核對是否中獎，否則應記下陳
    先生之姓名聯絡地址、電話等，以便日後向陳先生追討修車債務，方符事理。且
    按統一發票雖可經由每月開出之號碼比對發票上之號碼而兌換獎金，然中獎一千
    元者，需發票號碼之後四位數字與開出之中獎號碼後四位數字相符方為中獎，中
    獎二百元者，需發票號碼之後三位數字與開出之中獎號碼後三位數字相符方為中
    獎，被告經由陳先生所交付之中獎之統一發票七張，衡之情理，發票欲中獎已非
    易事，況乎七張均中獎，該等發票來源顯有可疑。是其所辯不知發票係偽造，要
    難採信，所辯顯係卸責之詞，不足採信。(3)綜上，本件被告事證明確，犯行堪予
    認定。
二、按統一發票依營業稅法規定，係由政府印製發售，或核定營業人自行印製，並係
    營業人銷售貨物或勞務予買受人之憑證，為私文書之一種，至於統一發票給獎，
    依財政部訂頒之「統一發票給獎辦法」，目的在防止逃漏、控制稅源及促進統一
    發票推行，才以定期開獎方式，鼓勵消費者向營業人索取統一發票，性質上並非
    有價證券自明；而被告持以兌獎之統一發票，其上發票號碼均有刮擦、塗改之痕
    跡，顯係將原未中獎之無效發票竄改為中獎發票，原有本質已然變更，具有創設
    性，參酌最高法院四十一年台上字第九十六號判例意旨，應係偽造之私文書。核
    被告甲○○所為，係犯刑法第二百十六條、第二百十條之行使偽造私文書罪及第
    三百三十九條第三項、第一項之詐欺取財未遂罪。所犯行使偽造私文書罪及詐欺
    取財未遂罪二罪間，有方法、結果之牽連關係，為牽連犯，應依刑法第五十五條
    之規定從一重之行使偽造私文書罪論處。又被告甲○○曾因違反麻醉藥品管理條
    例案件，經本院判處有期徒刑四月確定，於八十六年三月四日執行完畢，此有台
    灣桃園地方法院檢察署刑案資料查註紀錄表、台灣高等法院被告全國前案紀錄表
    各一份附卷可按，其於五年內再犯有期徒刑以上之罪為累犯，應依刑法第四十七
    條規定加重其刑。爰審酌被告犯罪之動機、目的、手段、品行、生活狀況、智識
    程度、犯罪所生之損害為嚴重損害統一發票兌獎之正確性、對國家金融秩序甚有
    危害，犯後飾詞卸責態度不良等及其他一切情狀，量處如主文所示之刑，又查被
    告行為後，原刑法第四十一條易科罰金之規定，業於九十年一月四日經立法院三
    讀修正通過，嗣於同年月十日經總統公布施行在案，依修正後刑法第四十一條第
    一項前段規定，犯最重本刑為「五」年以下有期徒刑以下之刑之罪，而受六月以
    下有期徒刑或拘役之宣告，因身體、教育、職業、家庭之關係或其他正當理由，
    執行顯有困難，得以一元以上三元以下折算一日，易科罰金，新舊法比較之結果
    ，自以新法之規定較有利於被告，按諸刑法第二條第一項前段之規定，自應適用
    裁判時即修正後刑法第四十一條有關易科罰金之規定，諭知易科罰金之折算標準
    ，以資懲儆。扣案如事實欄所載之上開發票係被告甲○○所有，且為供本案犯罪
    所用之物，應依刑法第三十八條第一項第二款規定宣告沒收。
據上論斷，應依刑事訴訟法第二百九十九條第一項前段，刑法第二條第一項前段、第
二百十六條、第二百十條、第三百三十九條第三項、第一項，第五十五條、第四十七
條、第三十八條第一項第二款、修正後刑法第四十一條第一項前段，罰金罰鍰提高標
準條例第一條前段、第二條，判決如主文。
本案經檢察官鄭重文到庭執行職務。
中      華      民      國    九十      年      三      月      一      日
                                臺灣桃園地方法院刑事第六庭
                                      法  官   黃永定
右正本證明與原本無異。
如不服本判決，應於判決送達後十日內向本院提出上訴狀( 應附繕本 )，上訴於
臺灣高等法院。
                                      書記官   陳月桂
中      華      民      國    九十      年      三      月      一      日
附錄本案論罪科刑法條全文
刑法第二百十六條
行使第二百十條至第二百十五條之文書者，依偽造、變造文書或登載不實事項或使登
載不實事項之規定處斷。
刑法第二百十條
偽造、變造私文書，足以生損害於公眾或他人者，處五年以下有期徒刑。
刑法第三百三十九條
意圖為自己或第三人不法之所有，以詐術使人將本人或第三人之物交付者，處五年以
下有期徒刑、拘役或科或併科一千元以下罰金。
以前項方法得財產上不法之利益或使第三人得之者亦同。
前二項之未遂犯罰之。


司法院資訊處製作；財團法人民間司法改革基金會備份。
